【裁判字號】    85,台上,4888
【裁判日期】    851016
【裁判案由】    違反麻醉藥品管理條例
【裁判全文】
最高法院刑事判決                              八十五年度台上字第四八八八號
    上 訴 人  甲○○  女
右上訴人因違反麻醉藥品管理條例案件，不服台灣高等法院中華民國八十四年十二月
十三日第二審判決（八十四年度上訴字第五三七五號，起訴案號：台灣板橋地方法院
檢察署八十二年度偵字第一六五一八號），提起上訴，本院判決如左：
    主  文
原判決撤銷，發回台灣高等法院。
    理  由
本件原判決認定上訴人甲○○基於意圖營利之概括犯意，自民國八十二年五月間起，
至同年七月間止，在其台北縣三峽鎮○○街一八四號住處，連續三次以每小包（重○
‧二公克）新台幣（下同）一千元之價格，販賣安非他命予秦炳雄吸用。八十二年六
月間，又在台北縣三峽鎮○○街與中園街口旁之古厝內，以每包相同重量一千元之價
格，連續二次販賣安非他命予楊欽澤吸用。八十三年二月九日，再在台北縣三峽鎮○
○路四十七號鄭財德住處，以一包（重○‧一公克）五百元之價格，出售安非他命予
鄭財德吸用等情，因而撤銷第一審諭知上訴人無罪之判決，改判論處上訴人連續非法
販賣化學合成麻醉藥品罪刑，固非無見。
惟查：(一)第二審審判長於開庭審判時，除命上訴人陳述上訴要旨外，並準用第一審審
判程序訊問被告及調查證據，倘未踐行上開程序即命辯論終結，予以判決，自屬違背
法令，本件核閱原審審判筆錄，審判長於命檢察官陳述上訴要旨後，並未依刑事訴訟
法第二百八十七條之規定，就上訴人被訴事實訊問上訴人，即命辯論終結，予以判決
，踐行之訴訟程序，已難謂為適法。(二)麻醉藥品管理條例第十三條之一第二項第一款
之非法販賣化學合成麻醉藥品罪，以有營利之意圖為前提，此項犯罪構成要件事實，
並應於有罪判決之事實欄內詳予認定，然後於理由欄內說明其認定之理由，使事實、
理由兩相一致，方為適法。原判決於事實欄固記載上訴人「基於意圖營利之概括犯意
」等情，但理由欄則未說明上訴人如何具有營利意圖之認定理由及依據，亦嫌判決理
由不備。(三)證人之訊問，依刑事訴訟法第一百九十二條準用同法第九十八條之規定，
應出以懇切之態度，不得以強暴、脅迫、利誘、詐欺及其他不正之方法。如違反此項
程序禁止之規定，其陳述缺乏信用性，不認有證據能力，原判決以證人秦炳雄於警察
局及檢察官偵查，楊欽澤、鄭財德於警訊時之供述為唯一判決基礎，惟據秦炳雄於第
一審主張警訊筆錄係警察自行書寫後拉伊之手蓋手印（訴緝字卷第一四四頁），檢察
官偵查時，又因前曾被刑求，心中害怕，乃照檢察官訊問之內容答稱有（同前卷第二
二一頁正、反面）。證人鄭財德於檢察官偵查及第一審亦均稱：警訊時我說安非他命
是向黃猜（差）買的，警察自己寫成甲○○（偵字第四一五七號卷第七頁、第一審訴
緝字卷第三十三頁）各云云，已分別主張警訊及檢察官偵查時之供述，並非出於任意
性，原審對秦、鄭二證人之上開主張，未予調查，即率採渠等於警訊及檢察官偵查時
之陳述為判決基礎，於證據法則亦難謂無違。上訴意旨指摘原判決違法，非無理由，
認應發回更審，期臻翔適。
據上論結，應依刑事訴訟法第三百九十七條、第四百零一條，判決如主文。
中      華      民      國    八十五    年      十      月     十六     日
                              最高法院刑事第四庭
                                  審判長法官  莊  來  成
                                        法官  王  德  雲
                                        法官  謝  俊  雄
                                        法官  林  永  茂
                                        法官  白  文  漳
      右正本證明與原本無異
                                              書  記  官
中      華      民      國    八十五    年      十      月     十八     日
                                                                        Ｖ


司法院資訊處製作；財團法人民間司法改革基金會備份。
